臺灣高等法院刑事判決　　　　　　　　　九十一年度上易字第一九六四號
　　上訴人
　　即被告　甲 ○ ○
右上訴人因違反毒品危害防制案件，不服臺灣台北地方法院九十一年度易字第三八五
號，中華民國九十一年六月四日第一審判決（起訴案號：台灣台北地方法院檢察署九
十年度偵字第八七二號），提起上訴，本院判決如左：
    主     文
原判決撤銷。
甲○○持有第二級毒品，處有期徒刑伍月，如易科罰金，以參佰元折算壹日。
扣案之安非他命貳包（驗後淨重壹點貳伍公克、包裝重零點肆玖公克）沒收並銷燬之
。
    事    實
一、甲○○曾於民國（下同）七十三年間，因贓物案件，經原審法院判處有期徒刑六
    月，緩刑三年確定；又於八十五年間，因違反槍砲彈藥刀械管制條例案件，經台
    灣板橋地方法院判處有期徒刑四月確定；又於八十六年間，因違反麻醉藥品管理
    條例案件，經台灣板橋地方法院就非法販賣化學合成麻醉藥品部分判處有期徒刑
    五年二月，就轉讓禁藥部分，判處有期徒刑三月，定應執行有期徒刑五年三月，
    上訴後，先後經本院及最高法院駁回上訴確定，嗣與違反槍砲彈藥刀械管制條例
    所判處之有期徒刑四月，經本院以八十六年度聲字第一五六八號刑事裁定，定應
    執行有期徒刑五年六月確定；於八十八年八月九日假釋出獄，假釋期間因縮短刑
    期於九十一年二月二十三日屆滿；仍不知悛悔，復於假釋中之九十年一月二十二
    日下午二時許，在臺北縣永和市○○路一八六巷一號頂樓，向姓名年籍不詳綽號
    「雅雅」之成年女子，以新臺幣（下同）二千元之價格，購買第二級毒品安非他
    命二包（驗後淨重壹點貳伍公克、包裝重零點肆玖公克）；嗣因該公寓住戶張正
    隆至頂樓曬衣服，見二人將黑色手提袋置於地上翻找物品，形跡可疑，遂上前質
    問，甲○○乃佯稱欲找三樓住戶，張正隆表示可陪同渠等至三樓尋找，要求二人
    隨同其下樓，詎電梯下至三樓時，綽號「雅雅」之女子即乘隙搭乘該電梯下樓逃
    逸，甲○○見狀，欲掙脫逃走，惟為張正隆捉住其手臂，防止甲○○掙脫，該三
    樓住戶聞屋外爭吵聲，上前圍觀，見葉某與渠素不相識，行跡詭異，疑係竊賊，
    乃報警處理，甲○○為掩飾犯行，見警察到現場時，即將其所購持有之該二包第
    二級毒品安非他命丟棄在地上，惟仍為住戶林柯茶發覺，告知前來之警員在現場
    查獲，並扣得第二級毒品安非他命二包。
二、案經臺北縣警察局永和分局報告臺灣板橋地方法院檢察署檢察官呈請臺灣高等法
    院檢察署檢察長移轉台灣台北地方法院檢察署檢察官偵查起訴。
    理    由
一、訊據上訴人即被告甲○○固坦承其有於前揭時、地遭該棟公寓住戶圍住並報警逮
    捕等情，惟矢口否認持有該二包第二級毒品安非他命等犯行，辯稱：因「雅雅」
    欲返回新竹缺乏盤纏，找其幫忙，故其前往領款約在該處公寓頂樓交付，「雅雅
    」表示其有朋友要來該處會合，要求其在該處等候，竟被住戶誤為竊賊，報警處
    理，在現場拾獲之二包安非他命，非其所有，不知何人所丟棄者云云。
二、經查：
(一)右開事實，業據被告甲○○於警訊中坦承不諱，核與在場目擊証人林柯茶、張正
    隆供述情相符，復有扣案之第二級毒品安非他命二包在卷可稽，顯見被告甲○○
    當天確係在臺北縣永和市○○路一八六巷一號頂樓，向綽號「雅雅」之女子購買
    該二包安非他命持有甚明。
(二)至被告嗣後否認該二包第二級毒品安非他命非其所有云云，然核被告甲○○就其
    當日何以與綽號「雅雅」之女子，在該處頂樓乙節，初則供稱：「『雅雅」係其
    很久以前認識的朋友，當天是雅雅臨時要伊陪同到查獲地點找朋友」云云，繼則
    供陳：「係『雅雅』當時到其工作的工地向其借用二千元」，復指稱：「『雅雅
    』者曾係其同事，因有案底遭老闆趕走，當日『雅雅』前往頂樓可能係想使用安
    非他命」，最後於本院審理則陳稱：「因『雅雅』欲返回新竹缺乏盤纏，找其幫
    忙，故其前往領款約在該處公寓頂樓交付，『雅雅』表示其有朋友要來該處會合
    ，要求其在該處等候，竟被住戶誤為竊賊，報警處理，在現場拾獲之二包安非他
    命，非其所有，不知何人所丟棄」云云，前後所供不一，且與其警訊初訊時所陳
    相左，已難遽信。証人即發覺被告與「雅雅」之住戶張正隆亦證稱：「九十年一
    月二十二日那天下午二時許，那天晴天，我去七樓樓上曬棉被，被告跟一位小姐
    ，拿著一個黑色袋子在地下翻，我問被告說，你要找誰，被告說要找三樓，我說
    三樓你認識誰，被告吞吞吐吐說不出來，我說我陪你去三樓，來到三樓時，三樓
    的主人出來，被告要想跑，我就抓住他的手，問說你不是要找三樓的人，被告硬
    要走，小姐就拿著黑色行李袋搭電梯走掉。」、「（問：有無看到被告丟東西出
    來？）、我好像有看被告有丟東西的動作，但是不確定丟什麼，因為我要拉住他
    ，警察來有找到兩包小包塑膠袋。」等語（見原審九十一年五月二十一日審判筆
    錄），證人即三樓住戶林柯茶亦供稱：「去年農曆十二月時，我在家裡打掃窗戶
    ，我的姑丈整理棉被要拿到外面頂樓去晒，我事後聽到我姑丈說他到頂樓後在水
    錶旁看到被告與一個小姐，小姐手提袋中裡面有大哥大很多支，還有很多黃金，
    我姑丈就喊說你們在幹什麼，我姑丈從樓上把他們兩人抓下來出電梯口時，那個
    小姐就趁我姑丈跟被告出去時，將電梯門關住逃走，被告想要跑沒有跑成，我姑
    丈就喊小偷，就問被告說你來做什麼，被告說要來找三樓的人，我姑丈說你要找
    三樓的人，跑到頂樓做什麼，被告如何回話我就不知道了，我姑丈就叫我問我說
    認識這個人否？我說我不認識，因為我剛好住三樓，之後被告也想逃走，這時很
    多鄰居就出來圍住被告，不知道誰報警，在樓梯口被告看到警察來就把口袋的東
    西掏出來丟，我有親自看到被告從口袋丟很多東西出來像是打火機，鑰匙、發票
    之類的，還有那兩包東西，也是從被告口袋掏出來丟的，這些都是我親眼看到的
    ，這兩包東西就是後來交給警察的東西，當時就有鄰居說這兩包是毒品。」、「
    （問：那兩包東西顏色？外觀如何？）、白色的，好像藥粉，塑膠袋裝的，大約
    五乘二公分大小的透明塑膠袋兩包，沒有裝滿，內容物約一公分高。」等語（見
    原審九十一年四月三十日訊問筆錄），証人林柯茶、張正隆所供當時發生之情節
    大致相符，應屬可信；且被告與「雅雅」之女子，與該處住戶素不相識，亦經証
    人林柯茶、張正隆供明在卷，渠等無端至該棟公寓頂樓，行跡已屬可疑，被告於
    警訊中復承稱渠二人係至該處頂樓買賣第二級毒品安非他命，則該二包安非他命
    若非被告甲○○惟恐持有第二毒品為警查獲而丟棄在地，則該處二樓地上為何無
    故有該二包安非他命遭人棄置？足徵被告所辯不實，洵係避究之詞，委無足採。
(三)扣案之白色結晶物二包，經送法務部調查局鑑定結果，發覺確係第二級毒品安非
    他命無訛，驗餘淨重壹點貳伍公克、包裝重零點肆玖公克，亦有該局檢驗通知書
    乙份在卷可按。足徵被告所持有者確係第二級毒品安非他命，洵屬灼然。
(四) 綜上所論，足徵被告所辯，均係卸責之詞，洵無可取，本件事證明確，被告犯
     行洵堪認定，應依法論科。
三、核被告所為，係犯毒品危害防制條例第十一條第二項之持有第二級毒品罪。查被
    告甲○○曾於七十三年間，因贓物案件，經原審法院判處有期徒刑六月，緩刑三
    年確定；又於八十五年間，因違反槍砲彈藥刀械管制條例案件，經台灣板橋地方
    法院判處有期徒刑四月確定；又於八十六年間，因違反麻醉藥品管理條例案件，
    經台灣板橋地方法院就非法販賣化學合成麻醉藥品部分判處有期徒刑五年二月，
    就轉讓禁藥部分，判處有期徒刑三月，定應執行有期徒刑五年三月，上訴後，先
    後經本院及最高法院駁回上訴確定，嗣與違反槍砲彈藥刀械管制條例所判處之有
    期徒刑四月，經本院以八十六年度聲字第一五六八號刑事裁定，定應執行有期徒
    刑五年六月確定；於八十八年八月九日假釋出獄，假釋期間因縮短刑期於九十一
    年二月二十三日屆滿，有本院被告全國前案紀錄表、台灣高等法院檢察署刑案紀
    錄簡覆表各乙份在卷可稽，被告係在假釋中再犯本罪，尚無累犯之適用，併此敘
    明。
四、原審以被告所犯罪証明確，依法予以論科，固非無見，惟查被告於八十五年間所
    犯違反槍砲彈藥刀械管制條例案件所處有期徒刑四月，嗣已與所犯違反麻醉藥品
    管理條例案件所處有期徒刑五年二月及三月，經本院定應執行有期徒刑五年六月
    確定，有本院八十六年度聲字第一五六八號刑事裁定乙份在卷可按，顯見被告違
    反槍砲彈藥刀械管制條例所處有期徒刑四月所為之執行，已經併入嗣後所定執行
    刑執行之部分刑期內，尚無累犯之適用，原審認被告係累犯，尚有未洽，爰審酌
    被告有多次前科，在假釋中不知檢束品行，再持有第二級毒品，復飾詞諉責，及
    其犯罪之動機、目的、手段、所生危害及犯罪後態度等一切情狀，量處其有期刑
    五月，並諭知易科罰金之折算標準示懲。
五、扣案之安非他命二包（驗餘淨重一．二五公克、包裝０．四九公克）為違禁物，
    應依法宣告沒收並銷燬之。
六、據上論斷，應依刑事訴訟法第三百六十九條第一項前段、第三百六十四條、第二
    百九十九條第一項前段、毒品危害防制條例第十一條第二項、第十八條第一項前
    段、刑法第十一條前段、第四十一條第一項、罰金罰鍰提高標準條例第二條，判
    決如主文。
本案經檢察官蔡瑞宗到庭執行職務。
中      華      民      國    九十一    年      八      月    二十三    日
                              臺灣高等法院刑事第十六庭
                                  審判長法  官  許  增  男
                                        法官  周  煙  平
                                        法  官  黃  鴻  昌
右正本證明與原本無異。
不得上訴。
                                        書記官  黃  千  鶴
中      華      民      國    九十一    年      八      月    二十三    日
附錄本案論罪科刑法條全文：
毒品危害防制條例第十一條：
持有第一級毒品者，處三年以下有期徒刑、拘役或新台幣五萬元以下罰金。
持有第二級毒品者，處二年以下有期徒刑、拘役或新台幣三萬元以下罰金。
持有專供製造或施用毒品之器具者，處一年以下有期徒刑、拘役或新台幣一萬元以下
罰金。
